【裁判字號】    97,訴,1944
【裁判日期】    980223
【裁判案由】    殺人未遂等
【裁判全文】
臺灣基隆地方法院刑事判決              97年度訴字第1944號
公  訴  人  臺灣基隆地方法院檢察署檢察官
被      告  戊○○
指定辯護人  本院公設辯護人丁○○
上列被告因殺人未遂等案件，經檢察官提起公訴（97年度偵字第
5124號），本院判決如下：
    主  文
戊○○所犯如附表「所犯罪名」欄所示之罪，各處附表「宣告刑
」欄所示之刑及沒收如附表所示之物。應執行有期徒刑拾年，扣
案之水果刀壹支、鐵撬壹支、千斤頂壹組沒收。
    事  實
一、戊○○前因傷害、毀損案件，經本院以93年度瑞簡字第27號
    簡易判決判處有期徒刑3 月、拘役30日，上訴後，經本院以
    93年度簡上字第67號判決上訴駁回確定；又因毒品案件，經
    本院以93年度訴字第196 號判決判處應執行有期徒刑10月確
    定；復因竊盜案件，經本院以93年度訴字第321 號判決判處
    有期徒刑1 年6 月確定；又因強盜案件，經本院以93年度訴
    字第766 號判決判處有期徒刑4 年確定，前揭傷害、毀損、
    毒品、竊盜案件嗣經本院裁定減刑後並與強盜案件定應執行
    有期徒刑5 年、拘役15日確定，而於民國97年1 月28日假釋
    出獄，於假釋期間，竟意圖為自己不法之所有，分別於下列
    時、地為傷害、加重強盜未遂及加重竊盜既遂、未遂之犯行
    ：
  (一)於97年12月3 日上午9 時許，持客觀上足以對人之生命、身
    體安全構成威脅，具有危險性之兇器鐵撬1 支、千斤頂1 組
    、水果刀1 支等物，前往台北縣瑞芳鎮○○○○路47巷4 弄
    41號頂樓，自頂樓而下4 樓，並以千斤頂撐開上址4 樓鐵窗
    而予毀壞後，即踰越鐵窗、後陽台門安全設備，進入上址客
    廳竊盜財物，尚未竊得財物，居住該址之己○○○適步入客
    廳，戊○○即變更為強盜犯意，以水果刀架在己○○○脖子
    ，喝令交出金錢，以此強暴方法，至己○○○不能抗拒，驚
    嚇過度跌坐在地呼救，其夫庚○○聞聲步入客廳，戊○○竟
    持水果刀轉向庚○○，庚○○遂要求先放下刀械，再給付金
    錢。斯時戊○○為順利脫逃，竟基於傷害之犯意，持刀步向
    庚○○，庚○○遂伸出雙手欲阻止之，而遭戊○○刺傷左手
    掌，庚○○旋以雙手環抱戊○○腋下，戊○○因無法逃離，
    即持前揭水果刀刺往庚○○後腦部、左前胸、左上臂、左臉
    部等處，致庚○○因而受有頭部外傷併腦震盪、後枕頭皮2
    處、左嘴角1 處、右臉部1 處、左前胸1 處、左上臂1 處、
    左手掌1 處等共7 處穿刺傷併撕裂傷（上揭傷口長度約2至4
    公分、寬度約0.5 至1 公分、深度約1 至2 公分，詳後述）
    ，嗣庚○○無力環抱放手後，戊○○即逃離現場。
  (二)旋戊○○轉往同縣瑞芳鎮○○○○路47巷24之2 號辛○○住
    處，持上揭客觀上足以對人之生命、身體安全構成威脅，具
    有危險性之兇器鐵撬1 支破壞鐵門，進入屋內竊取錄放影機
    1 台得手。
  (三)再於同日上午10時許，轉往同縣瑞芳鎮○○○○路47巷18之
    1 號甲○○住處，持上揭客觀上足以對人之生命、身體安全
    構成威脅，具有危險性之兇器鐵撬1 支破壞鐵門，進入屋內
    竊得數位電信盒1 盒、DVD 播放器1 台、喇叭1 組、檯燈1
    台、鋁質空盒1 盒、工具組1 組、電腦零組件1 組、手機充
    電器7 個、雨傘1 支、牛仔褲1 件、上衣1 件、毛巾1 條、
    毛衣1 件、手機1 具、收音機1 台等物。
  (四)隨後，戊○○即轉往同縣瑞芳鎮○○○○路47巷4 弄5 號3
    樓壬○○住處，卸下紗窗，並持上揭客觀上足以對人之生命
    、身體安全構成威脅，具有危險性之兇器鐵撬1 支破壞陽台
    玻璃門，進入屋內尚未竊得財物，已遭附近鄰居發現，乃於
    情急之下留下先前竊得辛○○、甲○○住處之財物，沿水管
    向上攀爬至頂樓逃逸。
  (五)詎其仍不死心，再於同日上午11時許，前往同縣瑞芳鎮○○○○路47巷12之2 號乙○○住處，以爬窗踰越安全設備之方
    式進入屋內，並持上揭客觀上足以對人之生命、身體安全構
    成威脅，具有危險性之兇器水果刀、鐵撬各1 支破壞抽屜，
    竊得背包1 只、金鎖片3 片、珍珠戒指1 只、珍珠項鍊3 條
    、百元美鈔2 張、1 元美鈔2 張、百元新台幣2 張、玉墜子
    6 條、珍珠耳環1 對、MP4 播放器1 台、蓮花玉珮墜子1 條
    、金墜子1 條、金手鍊1 條、黃玉珮墜子1 條、各式耳環10
    對、胸針1 個、名片夾1 個、太陽眼鏡1 付、手機1 支等物
    。嗣至同日中午12時許，在乙○○上址住處，為警方據報前
    往查獲，並扣得其所有供犯上開犯行所用之水果刀1 支、鐵
    撬1 支、千斤頂1 組。
二、案經台北縣政府警察局瑞芳分局報請臺灣基隆地方法院檢察
    署檢察官偵查起訴。
    理  由
壹、證據能力部分：
一、按「被告以外之人於審判外之言詞或書面陳述，除法律有規
    定者外，不得作為證據」，刑事訴訟法第159 條定有明文。
    本件證人己○○○、庚○○於警詢中所為被告涉犯殺人未遂
    犯行之指訴，係被告以外之人於審判外所為之陳述，且公訴
    人未特予證明（自由證明）該等警詢筆錄具有較可信之特別
    情況，是依上開規定，該等此部分警詢筆錄之記載，就證明
    構成犯罪之事實，無證據能力。惟審酌證人庚○○於警詢中
    之指訴並非非法取得，且其業於本院審理中具結作證，經被
    告及辯護人為交互詰問完畢，被告於訴訟上之程序權，已受
    保障，是證人庚○○之前開關於殺人未遂之供述，其瑕疵即
    經補正，而得作為其於審判期日所為證言之補強。
二、復按被告以外之人於審判外之陳述，經當事人於審判程式同
    意作為證據，法院審酌該言詞陳述或書面陳述作成時之情況
    ，認為適當者，亦得為證據。當事人、代理人或辯護人於法
    院調查證據時，知有第159 條第1 項不得為證據之情形，而
    未於言詞辯論終結前聲明異議者，視為有前項之同意，刑事
    訴訟法第159 條之5 定有明文。查檢察官、被告、辯護人於
    準備程序及審判期日中對證人己○○○（指訴被告強盜未遂
    部分）、庚○○（指訴被告強盜未遂部分）、辛○○、甲○○、壬○○、乙○○於警詢中陳述之證據能力均表示無意見
    ，且迄至言詞辯論終結前亦未聲明異議，本院審酌上開證人
    均係就其親身經歷之事實而為陳述，且此等證據資料製作時
    之情況，尚無違法不當之瑕疵，亦認為以之作為證據應屬適
    當，故揆諸前開規定，爰依刑事訴訟法第159 條之5 規定，
    認前揭證據資料均例外有證據能力。另證人己○○○、庚○○於偵查中之證述，係經檢察官告以偽證罪之處罰規定以後
    ，始具結陳述，此有檢察官訊問筆錄暨證人結文在卷可考，
    是其任意性自已足供擔保，兼以未見檢察官有何違法取供而
    不具信用性之情事，應認上開證人於偵查中之證述「非顯不
    可信」，核與刑事訴訟法第159 條之1 第2 項規定相符，且
    被告、辯護人對於渠等於偵查中之證詞亦均不爭執，應認有
    證據能力，得作為本案之證據，合先敘明。
貳、實體部分
一、上揭犯罪事實，業據被告於警詢、偵查及本院審理時坦承不
    諱，核與證人己○○○於警詢、偵查、證人庚○○於警詢、
    偵查及本院審理、證人辛○○、甲○○、壬○○、乙○○於
    警詢中證述情節大致相符，並有被告所有供其犯上開竊盜犯
    行所用之水果刀1 支、鐵撬1 支、千斤頂1 組扣案足佐，及
    贓物認領保管單3 紙、現場照片（詳偵查卷第68至77頁、第
    104 至116 頁）、財團法人台灣區煤礦礦工福利委員會瑞芳
    醫院診斷證明書1 紙、財團法人臺灣區煤礦工福利委員會瑞
    芳醫院98年1 月23日瑞醫字第98005 號函及後附之瑞芳醫院
    急診病歷、臺北縣政府消防局救護紀錄表影本1 份附卷可稽
    ，足認被告上開自白與事實相符，洵堪採信。本案事證明確
    ，被告所為上開加重強盜未遂、傷害、加重竊盜既遂、未遂
    犯行，洵堪認定，應依法論科。
二、按是否「不能抗拒」，應以通常人之心理狀態為準。如行為
    人所實施之不法手段足以抑制通常人之抗拒，使之喪失自由
    意思，即與（不能抗拒）之意義相當，反之則否。而在通常
    人能以抗拒之狀態，但被害人因年齡、性別、性格、體能等
    因素，其抗拒能力較之通常人減弱，足認其抗拒顯有困難者
    ，即應以被害人本人之心理狀態為判別標準（最高法院80年
    度臺非字第360 號判決可資參照），本件被害人己○○○斯
    時隻身突遭被告持水果刀抵住脖子施以強暴，被害人己○○○驚嚇過度跌坐在地呼救，依其情節當已達不能抗拒之程度
    無疑。次按刑法321 條第1 項第3 款之攜帶兇器竊盜罪，係
    以行為人攜帶兇器為其加重要件，此所謂兇器，其種類並無
    限制，凡客觀上足以對人之生命、身體安全構成威脅，具有
    危險性之兇器均屬之，且祇須行竊時攜帶此種具危險性之兇
    器為已足，並不以攜帶之初有行兇之意圖為必要（最高法院
    79年臺上字第5253號判例意旨參照），查被告持以行竊之水
    果刀1 支、鐵撬1 支，屬金屬材質，質地堅硬，此有卷附照
    片足憑，如持以行兇，客觀上足以危害他人生命、身體之安
    全，自屬兇器無訛。核被告於上揭事實一(一)所為，係犯刑法
    第330 條第2 項、第1 項、第321 條第2 款、第3 款之毀越
    安全設備攜帶兇器加重強盜未遂罪、同法第277 條第1 項之
    普通傷害罪；於上揭犯罪事實一(二)(三)所為，均係犯同法第32
    1 條第1 項第2 款、第3 款之毀越門扇攜帶兇器竊盜罪；於
    上揭事實一(四)所為，係犯同法第321 條第2 項、第1 項第2
    款、第3 款之踰越安全設備、攜帶兇器竊盜未遂罪；於上揭
    事實一(五)所為，係犯同法第321 條第1 項第2 款、第3 款之
    踰越安全設備、攜帶兇器竊盜罪。公訴人以被告持水果刀傷
    害被害人庚○○之行為，係涉犯刑法第271 條第2 項、第1
    項殺人未遂罪嫌，惟按殺人與傷害之區別，以有無殺意為斷
    ，審理事實之法院，應就案內一切證據，詳查審認，視其犯
    罪之動機、殺傷之次數、所殺傷部位、傷勢程度、犯後態度
    等綜合判斷，俾為認定（最高法院85年度台上字第5611號判
    決參照）；又殺人與傷害之區別，應以有無殺意為斷，即行
    為人於下手時有無決意取被害人生命為準，至於被害人受傷
    處是否致命部位，及傷痕多寡、輕重為何等，亦僅得供審判
    者心證之參考，究不能據為絕對之標準（最高法院19年上字
    第718 號判例意旨、93年度台上字第618 號判決意旨、90年
    度台上字第1897號判決意旨參照）。因此，行為人於行為當
    時，主觀上是否有殺人之故意，除應斟酌其使用之兇器種類
    、攻擊之部位、行為時之態度、表示外，尚應深入觀察行為
    人與被害人之關係、衝突之起因、行為當時所受之剌激、下
    手力量之輕重，被害人受傷之情形及行為事後之態度等各項
    因素綜合予以研析。是所應審究者，乃被告等人為上開行為
    時之主觀犯意為何，並有藉其行為時之客觀情況予以探究之
    必要。查被告與被害人庚○○素昧平生，並無恩怨或仇隙，
    且本案係肇因被告進入被害人庚○○住處行竊遭發覺而起，
    是被告持刀砍傷告訴人應屬臨時起意傷害，而無殺傷害被害
    人庚○○之動機。又觀之被害人之診斷證明書、急診病歷資
    料（附本院卷、並見偵查卷第22頁），被害人庚○○之傷勢
    在後腦部、左前胸、左上臂、左臉部等處，可知被害人之傷
    勢係集中在上半身，核與一般出於殺人之故意而朝人體之頭
    、頸、心肺等要害處刺殺之情形不同。至財團法人臺灣區煤
    礦工福利委員會瑞芳醫院98年1 月23日瑞醫字第98005 號函
    覆被害人後枕部頭皮受有2 處傷口較深而有血流不止之情形
    ，但觀之被害人傷口長度分為2 公分（左後枕）、4 公分（
    左後枕）、4 公分（左上臂）、3 公分（左嘴角）、4 公分
    （右臉部）、2 公分（左前胸）、3 公分（左手掌）、寬度
    約0.5 至1 公分、深度約1 至2 公分、到院時意識清楚，但
    被襲擊後情緒激動，脈搏血壓不穩定等情，此有診斷證明書
    、急診病歷、財團法人臺灣區煤礦工福利委員會瑞芳醫院98
    年1 月23日瑞醫字第98005 號函附卷足憑，可見上揭傷口均
    非深層性傷口，則從被告當時持有水果刀之優勢情形觀察，
    若被告係出於殺人之故意而持刀砍殺，則被害人所受傷害應
    非僅為上揭非深層開放性傷口。復被害人庚○○於本院審理
    時證述：被告刺伊左手掌1 刀後，伊即以雙手抱住被告腋下
    約2 分鐘左右，斯時伊與被告係面對面，後來伊抱不住被告
    而放手時，被告即離開現場等語（詳本院98年2 月9 日審判
    筆錄），可悉被告當時已遭被害人抱住上半身，則其面對被
    害人時，砍傷部位集中在被害人上半身，符合常理，況被害
    人放手後，被告並無繼續為殺害之行為即離開現場，是從被
    害人受傷之傷勢、部位、就醫之生命徵象及案發時之一切情
    狀，應認被告僅係基於普通傷害之犯意而為。雖財團法人臺
    灣區煤礦工福利委員會瑞芳醫院98年1 月23日瑞醫字第9800
    5 號函以「……（庚○○）2 處傷口傷及血管出血不止，如
    不進行止血縫合恐有休克危及生命之虞」等語，然此係被告
    刺傷被害人後造成之結果，尚難單以此情反推被告當時係基
    於殺人之犯意，是公訴人認被告有致被害人於死之決意，尚
    有未洽，惟起訴之基本事實相同，爰變更起訴法條。被告於
    上揭事實一(一)犯行，已著手於強暴手段之實行，至使己○○○不能抗拒，後因庚○○出現制止害怕被發現而離去，尚未
    取得任何財物，仍處於未遂階段，為未遂犯，此部分爰酌依
    刑法第25條第2 項規定，減輕其刑。被告所為上述加重強盜
    未遂、傷害、3 次加重竊盜既遂、加重竊盜未遂犯行，犯意
    各別，時間不同，應予分論併罰。至辯護人以被告所犯傷害
    罪之犯行，為強盜罪之強暴行為所生之當然結果，應為強暴
    行為所吸收，不另論罪云云，然本件被告於上揭事實一(一)所
    示時、地係先對被害人己○○○為強盜行為後，因被害人庚○○出現，被告始生傷害犯意，而對被害人庚○○為傷害犯
    行，業如前述，是上揭辯護意旨認被告於上揭犯罪事實一(一)
    所為，均應包括評價為加重強盜未遂一罪，容有誤認。爰審
    酌被告前有傷害、毒品、竊盜、強盜等前科，業如前述，素
    行不端，且年青力壯，不思以正途賺取財物，竟反覆竊盜他
    人財物，於竊盜遭被害人己○○○發覺後，逕變更犯意為強
    盜，並傷害被害人庚○○甚鉅，併其生活狀況、品行、智識
    程度、犯罪行為對於社會治安造成重大危害，對於被害人等
    身心造成重大戕害、竊取財物之價值、犯後坦承犯行之態度
    等一切情狀，分別量處如主文所示之刑，並定應執行之刑。
    公訴人對被告所犯加重竊盜部分，均各求處有期徒刑8 月、
    加重竊盜未遂部分，求處有期徒刑6 月之科刑，然經本院審
    酌上揭事由後，認公訴人對被告所犯加重竊盜部分求刑過輕
    ，不符罪刑相當原則，附此敘明。扣案被告所持用以強盜被
    害人己○○○、傷害被害人庚○○、竊盜被害人乙○○財物
    之水果刀1 支、用以竊盜被害人辛○○、甲○○、壬○○、
    乙○○財物之鐵撬1 支、用以強盜被害人己○○○財物之千
    斤頂1 組，均為被告所有供犯罪所用之物，爰依刑法第38條
    第1 項第2 款規定宣告沒收。至扣案棉繩1 條，被告供稱非
    供本件犯罪所用之物，遍觀全卷，尚乏證據證明被告係以扣
    案棉繩攀爬至屋頂進入上揭被害人住處行竊、及扣案棉棒、
    背心、外套、球鞋、背包等物，均與被告所犯上揭犯行無直
    接關連，且均非違禁物，自不得併予宣告沒收。
據上論斷，應依刑事訴訟法第299 條第1 項前段、第300 條，刑
法第277 條第1 項、第330 條第2 項、第1 項、第321 條第1 項
第2 款、第3 款、第2 項、第25條第2 項、第51條第5 款、第38
條第1 項第2 款，刑法施行法第1 條之1 第1 項、第2 項前段，
判決如主文。
本案經檢察官丙○○到庭執行職務。
中    華    民    國    98    年    2     月    23    日
                  刑事第二庭審判長法  官  陳志祥
                                  法  官  陳伯厚
                                  法  官  黃梅淑
以上正本證明與原本無異。
如不服本判決應於收受本判決後10日內向本院提出上訴書狀，其
未敘述上訴理由者，並得於提起上訴後10日內向本院補提理由書
狀（均須按他造當事人之人數附繕本。）「切勿逕送上級法院」
中    華    民    國    98    年    2     月    23    日
                                  書記官  盧鏡合
附表：
┌──┬────────┬──────┬─────────┬─────────┐
│編號│ 犯罪事實       │ 所犯罪名   │     宣告刑       │       沒收       │
├──┼────────┼──────┼─────────┼─────────┤
│一  │起訴書犯罪事實欄│意圖為自己不│有期徒刑伍年      │水果刀壹支、千斤頂│
│    │一(一)所載之加重強│法之所有，毀│                  │壹組、鐵撬壹支    │
│    │盜未遂犯行      │越安全設備，│                  │                  │
│    │                │攜帶兇器，以│                  │                  │
│    │                │強暴，致使不│                  │                  │
│    │                │能抗拒，    │                  │                  │
├──┼────────┼──────┼─────────┼─────────┤
│二  │起訴書犯罪事實欄│傷害人之身體│有期徒刑貳年      │水果刀壹支        │
│    │一(一)所載之傷害犯│            │                  │                  │
│    │行              │            │                  │                  │
├──┼────────┼──────┼─────────┼─────────┤
│三  │起訴書犯罪事實欄│毀越門扇攜帶│有期徒刑壹年      │鐵撬壹支          │
│    │一(二)所載之加重竊│兇器竊盜    │                  │                  │
│    │盜犯行          │            │                  │                  │
├──┼────────┼──────┼─────────┼─────────┤
│四  │起訴書犯罪事實欄│毀越門扇攜帶│有期徒刑壹年      │鐵撬壹支          │
│    │一(三)所載之加重竊│兇器竊盜    │                  │                  │
│    │盜犯行          │            │                  │                  │
├──┼────────┼──────┼─────────┼─────────┤
│五  │起訴書犯罪事實欄│踰越安全設備│有期徒刑捌月      │鐵撬壹支          │
│    │二(四)所載之加重竊│攜帶兇器竊盜│                  │                  │
│    │盜未遂犯行      │            │                  │                  │
├──┼────────┼──────┼─────────┼─────────┤
│六  │起訴書犯罪事實欄│踰越安全設備│有期徒刑壹年      │水果刀壹支、鐵撬壹│
│    │二(四)所載之加重竊│攜帶兇器竊盜│                  │支                │
│    │盜犯行          │            │                  │                  │
└──┴────────┴──────┴─────────┴─────────┘
附錄論罪法條：
刑法第277 條第1項
傷害人之身體或健康者，處3 年以下有期徒刑、拘役或1 千元以
下罰金。
刑法第321條第1項第2款、第3款、第2項
（加重竊盜罪）
犯竊盜罪而有左列情形之一者，處六月以上、五年以下有期徒刑：
二、毀越門扇、牆垣或其他安全設備而犯之者。
三、攜帶兇器而犯之者。
前項之未遂犯罰之。
刑法第330條（加重強盜罪）
犯強盜罪而有第 321 條第 1 項各款情形之一者，處 7 年以上有
期徒刑。
前項之未遂犯罰之。


司法院資訊處製作；財團法人民間司法改革基金會備份。
